【裁判字號】    90,交訴,16
【裁判日期】    901029
【裁判案由】    公共危險等
【裁判全文】
臺灣士林地方法院刑事判決                            九十年度交訴字第一六號
    公  訴  人  臺灣士林地方法院檢察署檢察官
    被      告  甲○○
右列被告因公共危險等案件，經檢察官提起公訴（九十年度偵字第二二六九號），本
院判決如左：
    主  文
甲○○服用酒類，不能安全駕駛動力交通工具而駕駛，處有期徒刑肆月。又從事業務
之人，因業務上過失傷害人致重傷，處有期徒刑壹年貳月。又駕駛動力交通工具肇事
，致人受傷而逃逸，處有期徒刑拾月。應執行有期徒刑貳年貳月。
    事  實
一、甲○○係營業小客車司機，為從事駕駛業務之人，明知服用酒類會導致不能安全
    駕駛動力交通工具，竟於民國九十年一月八日下午五時許，在臺北市南港區○○
    ○路○段六一巷附近之土地公廟旁，與友人共同飲用高樑酒後，已達不能安全駕
    駛動力交通工具之程度，仍駕駛車牌號碼Ｇ五—０七九號營業用小客車，沿臺北
    市○○○路○段由東往西方向行駛，俟於同日下午六時許，行至臺北市南港區○
    ○○路與向陽路口前時，本應注意駕駛人駕駛汽車，應遵守道路交通標誌、標線
    、號誌之指示，不得逆向行駛，並應注意車前狀況，隨時採取必要之安全措施，
    而依當時情形，又無不能注意之情形，竟疏於注意及此，未遵守交通標誌，跨越
    安全島而逆向行駛，並未注意車前狀況及採取必要之安全措施，而撞及刻正騎乘
    車牌號碼ＡＲＵ—二三三號重型機車，沿臺北市○○○路○段由西往東方向行駛
    之卓炳生，致卓炳生人車倒地，卓炳生因而受有頭部外傷、急性硬腦膜下出血、
    左側大腿骨骨折等傷害，並因此導致陷入昏迷呈植物人之重傷害結果。甲○○為
    脫免責任，竟於肇事後，迅速駕車逃離現場。嗣警方接獲報案後，始循線前往其
    住處查獲，並測得甲○○吐氣所含酒精成份達每公升○．八六毫克。
二、案經卓炳生之妻乙○○告訴由臺北市政府警察局大同分局移送臺灣士林地方法院
    檢察署檢察官偵查起訴。
    理  由
一、訊據被告甲○○固不否認其為營業小客車職業駕駛人，而有酒後駕車並肇事之行
    為，然矢口否認事發當時知道有撞到人及逃逸之故意，辯稱：當時以為是撞到樹
    而已，因為要趕回家注射胰島素所以沒有留在現場云云。經查：
  (一)本件被告嗣後經警循線查獲而測得其呼氣酒精濃度為每公升零點八六毫克，有酒
    精濃度測試報告單一紙附卷，而參以肇事現場由員警所繪製現場圖觀之，被告當
    時係駕駛系爭營業小客車自臺北市○○○路○段東往西行向駕駛，而竟失控跨越
    安全島衝入對向車道而肇事，有道路交通事故調查報照表在卷可按，另按當人飲
    酒後，若以呼氣酒精濃度測試器測得之呼氣濃度達到每公升零點五毫克時，反應
    較慢，感覺減低，將影響駕駛；達到每公升０‧七五毫克時，思考與個性行為均
    會改變，業據行政院國軍退除役官兵輔導委員會臺北榮民總醫院以民國八十八年
    八月五日（八八）北總內字第二六八六八號函示明確附卷可按，本件被告呼氣酒
    精濃度高達每公升零點八六毫克，且有上開駕車失控肇事之事實，堪認確已達不
    能安全駕駛之程度無疑。
  (二)被告駕車失控跨越安全島衝入對向車道肇事等事實，為被告所不否認，且被告於
    偵訊中亦坦承確有撞及被害人卓炳生等情（參見臺灣士林地方法院檢察署九十年
    度核退字第二四號卷第五頁反面以下），此外，復有道路交通事故調查報告表、
    車損及現場照片、補充資料表等在卷可按，堪認為真實，雖被告嗣後改稱不知有
    撞到人，是警察查獲後被害人家屬到場才知道云云，惟此核與被告於偵查初訊時
    所陳未合，顯係卸責之詞不能認為可採。而被害人卓炳生係自位於臺北市○○○
    路○段下班返家途中，乃行駛於臺北市○○○路○段西往東行向，亦據被害人之
    妻即證人乙○○於警訊中陳述無誤，並經載明於卷附談話紀錄表，是卓炳生當時
    係行駛在該肇事路段西往東行向車道內可以認定。按道路交通安全規則第九十條
    規定：駕駛人駕駛汽車，應遵循道路交通標誌、標線、號誌之指示；同條例第九
    十四條第三項規定：汽車行駛時，駕駛人應注意車前狀況，並隨時採取必要之安
    全措施。本件被告原行駛於臺北市○○○路○段東往西行向，而東西行向設有安
    全島予以劃分，被告本應依循道路分向順向行駛，竟違反上開規定跨越安全島駛
    入來向車道而逆向行駛，並未注意車前狀況、採取必要之安全措施以致本件車禍
    之發生，其確有過失已足以認定。再被害人卓炳生因本案事故導致受有如事實欄
    所載傷害，有臺北市立忠孝醫院診斷證明書二紙在卷可按，而卓炳生因上開傷害
    而陷於昏迷呈植物人狀態，有臺北市立忠孝醫院九十年七月六日函附卷可佐，即
    卓炳生所受傷開傷害結果，堪認為已經構成對於身體、健康致生有刑法第十條第
    四項第六款之重大不治之傷害結果，而此等重傷害之結果，乃係因被告過失行為
    所肇致，即與被告過失行為間有相當因果關係亦足以認定。至有關本案肇事時間
    ，雖被告於偵查中稱係於九十年一月八日晚間八時許，然據證人乙○○於警訊所
    稱其在晚間六時三十分許及接獲醫院通知，並曾在當日晚間六時二十分許去電與
    卓炳生聯絡而無人接聽電話等情觀之，本案肇事時間應係在九十年一月八日晚間
    六時許亦可認定，被告所陳上開時間核與事實不符，不能遽採。
  (三)被告雖一再否認事發當時係明知撞傷他人後逃逸，僅係因一時緊張並欲返家注射
    胰島素才離去云云，惟被告於偵查中明白供稱：「我從他後方撞上，他車就飛出
    去，我人就跑掉了」、「（當時是否看到撞倒的是機車？）是，我有看到機車連
    人飛出去」、「（為何逃逸？）我知道我撞到機車，我因緊張，我要回家打胰島
    素，所以就跑了」等語，雖其於嗣後偵訊及本院調查時，均改稱當時不知道撞到
    何物，以為是撞到樹云云，然核之卷附車損及現場照諞、現場圖以觀，本件肇事
    後所攝得被告所駕駛營業小客車前車頭嚴重凹損，且前保險桿及車牌均脫落而遺
    留餘肇事現場，另被害人卓炳生所騎乘機車則嚴重毀損近乎解體，從此可以得知
    當時撞擊力量之大，被告身為肇事當事人焉有不知之理，況從現場照片及現場圖
    觀之，現場無論係安全島或肇事緊鄰路邊人行道上，均無種植樹木，被告辯稱以
    為係撞到樹云云，顯係卸責之詞，當以渠在檢察官初訊所為供述為可採。則渠既
    明知以該等力量撞及機車騎士，被害人卓炳生甚至人車飛出，是對於卓炳生必然
    受有傷害之事實應當為渠所知悉，而竟未停車對被害人施以照護送醫，反而逕自
    駕車離去，渠為有逃逸之意圖甚為顯然，所辯上情均屬不能採取。
  (四)綜上，本件事證明確，被告犯行洵足認定，應予依法論科。
二、核被告所為，係犯刑法第一百八十五條之三公共危險罪、第一百八十五條之四肇
    事致人死傷逃逸罪及刑法第二百八十四條第二項後段業務過失致重傷罪。被告所
    犯上開三罪間，關於刑法第一百八十五條之三、第一百八十五條四二罪間，犯意
    各別、行為互殊，均應與同法第二百八十四條第二項後段之罪分論併罰。被告酒
    醉駕車而肇事，並導致被害人卓炳生受有上開傷害，其所犯上述業務過失致重傷
    罪部分，應依道路交通管理處罰條例第八十六條第一項規定加重其刑。爰審酌被
    告身為職業駕駛人，不知遵守交通安全相關規定，竟飲酒至醉仍開車外出，果而
    失控肇事後，又意圖脫免棄被害人安危於不顧逕自駕車逃離等行為，其惡性非輕
    ，而被害人卓炳生因被告過失肇事行為導致呈現植物人狀態之重傷害結果，又案
    發後，被告從未前往探視或洽談和解事宜，對於受害人家屬毫無賠償之誠意之犯
    罪後態度及其智識程度、生活狀況等一切情狀，各量處如主文所示之刑，並定其
    應執行刑，以示警懲。
據上論斷，應依刑事訴訟法第二百九十九條第一項前段、道路交通管理處罰條例第八
十六條第一項、刑法第一百八十五條之三、第一百八十五條之四、第二百八十四條第
二項後段、第五十一條第五款、罰金罰鍰提高標準條例第一條前段，判決如主文。
本案經檢察官黃惠玲到庭執行職務
中      華      民      國      九十      年      十    月    二十九    日
                                  臺灣士林地方法院刑事第一庭
                                          法  官
右正本證明與原本無異。
如不服本判決，應於判決送達後十日內，向本院提出上訴狀。
                                          書記官
中      華      民      國      九十      年      十    月    二十二    日
附錄本案論罪科刑法條：
刑法第一百八十五條之三、第一百八十五條之四、第二百八十四條第二項後段


司法院資訊處製作；財團法人民間司法改革基金會備份。
